臺灣橋頭地方法院民事判決
111年度旗小字第68號
原      告  楊天祥  

被      告  柯懿芳  

法定代理人  柯瑞文  
上列當事人間請求返還借款等事件，本院於民國111年3月15日言
詞辯論終結，判決如下：
    主      文
原告之訴駁回。
訴訟費用新臺幣壹仟元由原告負擔。
    事實及理由
一、原告主張：被告自民國109年1月19日起至同年6月29日止，
    陸續向原告借款新臺幣（下同）51,450元；並自108年3月5
    日起至109年7月1日止，為被告代墊如附表二至五所示款項
    共23,389元，合計74,839元，因被告為無行為能力人，其取
    得前揭利益，無法律上原因，致原告受有損害，原告自得請
    求被告返還之，爰依不當得利法律關係提起本訴。聲明：被
    告應給付原告74,839元，及自起訴狀繕本送達翌日起至清償
    日止，按週年利率百分之5計算之利息。
二、被告則以：被告為受監護宣告之無行為能力人，被告所為之
    意思表示無效，原告主張並無理由，應予駁回等語，資為抗
    辯。聲明：原告之訴駁回。
三、本院得心證理由：
（一）按當事人主張有利於己之事實者，就其事實有舉證之責任
      ，民事訴訟法第277條本文定有明文。而民事訴訟如係由
      原告主張權利者，應先由原告負舉證之責，若原告先不能
      舉證，以證實自己主張之事實為真實，則被告就其抗辯事
      實即令不能舉證，或其所舉證據尚有疵累，亦應駁回原告
      之請求。次按不當得利依其類型可區分為「給付型之不當
      得利」與「非給付型不當得利」，前者係基於受損人有目
      的及有意識之給付而發生之不當得利，後者乃由於給付以
      外之行為（受損人、受益人、第三人之行為）或法律規定
      或事件所成立之不當得利。在「給付型之不當得利」，既
      因自己行為致原由其掌控之財產發生主體變動，則本於無
      法律上之原因而生財產變動消極事實舉證困難之危險，自
      應歸諸主張不當得利請求權存在之當事人。是該主張不當
      得利返還請求權人，應就不當得利之成立要件負舉證責任
      ，亦即必須證明其與他方間有給付之關係存在，及他方因
      其給付而受利益致其受損害，並就他方之受益為無法律上
      之原因，舉證證明該給付欠缺給付之目的，始能獲得勝訴
      之判決。原告主張為被告所否認，並以前詞置辯，依前揭
      說明，自應由原告舉證證明其與被告間有給付之關係存在
      ，及被告因其給付而受利益致其受損害，並就被告之受益
      為無法律上之原因，合先敘明。
（二）原告固提出LINE對話紀錄、存款交易明細、單據（本院卷
      第27至33、37至63頁、第99頁上方），請求被告返還借款
      51,450元，及如附表二所示醫療費。然查：
　１、由存款交易明細觀之，除如附表二所示醫療費外，原告主
      張之匯款總額為50,955元（含匯款金額50,910元、手續費
      45元，詳如附表一所示），逾此部分，原告並未提出證據
      以證明之，原告主張自無足採。
　２、次由對話紀錄觀之，該對話內容均僅為原告個人陳述，並
      無被告或被告法定代理人之回應，難以此為對原告有利之
      認定；而存款交易明細僅能證明原告曾匯款如附表一所示
      金額至被告帳戶及為被告轉帳給付如附表二所示醫療費，
      然原告為前揭行為之原因多端，無法遽以認定被告收受前
      揭款項無法律上原因。
　３、原告又未提出其他證據以證明之，其既未就此負其舉證責
      任，原告此部分請求，自屬無據。
（三）原告又提出單據（本院卷第97至103、347頁），請求被告
      返還其為被告代墊如附表三所示之醫療費、法院規費，惟
      前揭單據上之付款人均記載「被告」，原告又未提出證據
      證明前揭款項為其支付，原告此部分請求，亦屬無據。
（四）原告另提出匯款資料、對話紀錄、房屋租賃契約（本院卷
      第65至95、281至301頁），請求被告返還其為被告代墊如
      附表四所示房屋租金、購物消費。惟依原告所述，此部分
      所涉法律關係應區分為「被告與第三人成立之債權契約」
      、「原告給付款項予第三人之物權行為」、「第三人將商
      品或房屋之占有交付被告之物權行為」。其中「被告與第
      三人成立之債權契約」因被告為無行為能力人而無效，被
      告自無給付價金予第三人之義務，被告既本無此義務，縱
      原告確給付款項予第三人，亦無法使被告因此獲得利益，
      原告又未舉證證明被告獲有何利益，原告此部分請求，仍
      屬無據。至被告是否因「第三人將商品或房屋之占有交付
      被告之物權行為」獲得利益及該利益是否應返還第三人，
      此為被告與第三人間之法律關係，與原告無涉，併予敘明
      。
（五）原告再提出對話紀錄、發票明細（本院卷第105至279頁）
      ，請求被告返還如附表五所示日常生活消費，然由對話紀
      錄觀之，係原告主動張貼芒果照片後，詢問被告：「我訂
      一箱，你要吃嗎？」，被告方回答稱：「要」，顯見此部
      分係原告主張購買芒果予被告品嘗，並非被告主動委請原
      告代購；而發票明細，僅能證明某人曾購買某商品，無法
      證明係被告購買，亦無法證明係原告為被告代墊費用，準
      此，原告此部分請求復屬無據。
（六）據此，原告請求如訴之聲明所示，洵屬無據。　　　
四、綜上所述，原告依不當得利法律關係，請求如訴之聲明所示
    ，為無理由，應予駁回。
五、本件事證已臻明確，兩造其餘攻擊防禦方法及證據，核與判
    決結果不生影響，爰不一一論列，併此敘明。
六、訴訟費用負擔之依據：民事訴訟法第78條。　　　
中　　華　　民　　國　　111 　年　　3 　　月　　31　　日
          　　　　旗山簡易庭  法　　　官  呂明龍
以上正本係照原本作成。
民事訴訟法第436條之24第2項：對於本判決之上訴，非以違背法
令為理由，不得為之。
如對本判決上訴，須於判決送達後20日內向本院提出上訴狀，並
須表明上訴理由（上訴理由應表明一、原判決所違背之法令及具
體內容。二、依訴訟資料可認為原判決有違背法令之具體事實。
），均須按他造當事人之人數附繕本。。
中　　華　　民　　國　　111 　年　　3 　　月　　31　　日
      　　　　　　　　　　　　書　記　官  潘維欣
附表一－匯款借款部分：
編號 日期（民國） 借款金額（新臺幣/元） 手續費（新臺幣/元） １ 109年01月19日 3,000  ２ 109年01月25日 1,000  ３ 109年01月28日 1,000  ４ 109年02月15日 2,000  ５ 109年02月17日 1,500  ６ 109年02月21日 1,000  ７ 109年02月24日 2,000  ８ 109年02月26日 2,000  ９ 109年03月05日 1,020  １０ 109年03月07日 300  １１ 109年03月07日 790  １２ 109年03月21日 2,000 15 １３ 109年03月22日 500  １４ 109年03月22日 3,000  １５ 109年03月22日 800  １６ 109年03月27日 500  １７ 109年03月27日 500  １８ 109年03月29日 500  １９ 109年03月30日 500  ２０ 109年04月04日 500  ２１ 109年04月05日 1,000  ２２ 109年04月07日 1,000  ２３ 109年04月09日 1,000 10 ２４ 109年04月11日 1,000 10 ２５ 109年04月12日 1,000 10 ２６ 109年04月16日 2,000  ２７ 109年04月17日 1,000  ２８ 109年04月20日 1,000  ２９ 109年04月20日 300  ３０ 109年04月22日 1,000  ３１ 109年04月24日 2,500  ３２ 109年04月25日 1,000  ３３ 109年04月25日 1,000  ３４ 109年05月01日 1,000  ３５ 109年05月03日 1,500  ３６ 109年05月07日 1,000  ３７ 109年05月17日 2,000  ３８ 109年05月19日 1,000  ３９ 109年05月24日 1,000  ４０ 109年05月26日 1,000  ４１ 109年05月31日 1,000  ４２ 109年06月20日 1,000  ４３ 109年06月23日 200  ４４ 109年06月29日 1,000  合計  50,910 45 
附表二－匯款代墊醫療費部分：
編號 日期（民國） 項目 金額（新臺幣/元） １ 109年04月15日 醫療費 186 
附表三－代墊醫療費、法院規費部分：
編號 日期（民國） 項目 金額（新臺幣/元） １ 108年03月05日 醫療費 100 ２ 108年03月25日 醫療費 100 ３ 108年05月01日 醫療費 750 ４ 109年02月05日 醫療費 100 ５ 109年03月25日 醫療費 100 ６ 109年04月10日 醫療費 950 ７ 109年07月01日 醫療費 237 ８ 108年09月10日 法院規費 500 
附表四－代墊房屋租金、購物消費部分：
編號 日期（民國） 項目 金額（新臺幣/元） 手續費（新臺幣/元） １ 108年10月30日 房屋租金 2,250  ２ 109年03月01日 房屋租金 3,250  ３ 109年03月07日 蝦皮購物 958 10 ４ 109年03月30日 山打奴鞋品店 390  ５ 109年05月03日 行李箱 250  ６ 109年05月10日 蝦皮購物 1,120 15 ７ 108年03月26日 近視眼鏡 1,150  
附表五－代墊日常生活消費部分：
編號 日期（民國） 項目 金額（新臺幣/元） 備註（新臺幣/元） １ 109年01至06月 日常生活消費 10,973 含代購芒果299元